臺灣桃園地方法院刑事判決
111年度審金訴字第419號
公  訴  人  臺灣桃園地方檢察署檢察官
被      告  謝异函


上列被告因違反洗錢防制法等案件，經檢察官提起公訴（110年
度偵字第33927號、第42956號），被告於準備程序中就被訴事實
為有罪之陳述，經告知簡式審判程序之旨，並聽取公訴人、被告
之意見後，由本院合議庭裁定由受命法官獨任進行簡式審判程序
，判決如下：
    主  文
謝异函共同犯洗錢防制法第十四條第一項之洗錢罪，共陸罪，各
處有期徒刑參月，均併科罰金新臺幣伍仟元，罰金如易服勞役，
均以新臺幣壹仟元折算壹日。應執行有期徒刑陸月，併科罰金新
臺幣貳萬元，罰金如易服勞役，以新臺幣壹仟元折算壹日。
    事  實
一、謝异函於民國110年5月17日20時11分許前之不詳時間，與真
    實姓名年籍不詳、通訊軟體LINE帳號為「琳霜」之成年人，
    共同基於詐欺取財及掩飾詐欺取財不法犯罪所得去向之犯意
    聯絡，約定由謝异函提供其名下之樂天國際商業銀行帳號00
    0-00000000000000號帳戶（下稱樂天銀行帳戶）、王道商業
    銀行帳號000-000000000000000號帳戶（下稱王道銀行帳戶
    ）供作人頭帳戶，並提領被害人遭「琳霜」詐騙而匯入本案
    帳戶之款項，再將款項轉交由上手，而以該等層層轉手之分
    工行為，遂行以下詐欺犯行：
㈠、由「琳霜」於附表編號1至6所示之時間，透過LINE聯繫陳映
    年、姚琳琪、陳玉真、楊佳苓、陳藜勻、劉權瑋（下稱陳映
    年等6人），並以附表編號1至6所示之方式施行詐術，致陳
    映年等6人均陷於錯誤，而於附表編號1至6所示之時間，將
    附表編號1至6所示之金額，分別匯入如附表編號1至6所示之
    帳戶。　　
㈡、謝异函則依「琳霜」之指示，於附表編號1至6所示之時間，
    分別將如附表編號1至6所示之款項提領後，再依「琳霜」指
    示至統一超商，以IBON代碼將所領得之款項以繳費方式交付
    ，藉以製造金流之斷點，致無從追查前揭犯罪所得之去向，
    而掩飾或隱匿該犯罪所得。嗣因陳映年等6人發覺有異後，
    報警處理，經警循線追查，始悉上情。
二、案經陳映年、姚琳琪、陳藜勻、劉權瑋訴由桃園市政府警察
    局楊梅分局、楊佳苓訴由新北市政府警察局板橋分局報告臺
    灣桃園地方檢察署檢察官偵查起訴。
    理  由
一、證據名稱：
（一）被告謝异函於本院準備程序及審理時之自白。
（二）告訴人陳映年、姚琳琪、陳藜勻、劉權瑋、楊佳苓、被害
      人陳玉真於警詢時之證述。
（三）LINE對話紀錄截圖、網路交易明細、楊佳苓之中國信託銀
      行存摺封面及帳戶交易明細、王道商業銀行開戶申請書及
      帳戶交易明細、樂天國際商業銀行帳戶交易明細。
二、公訴意旨雖認於事實一之犯行，被告係與「琳霜」及所屬之
    詐欺集團成員間，共同基於三人以上詐欺取財之犯意聯絡所
    為，然查：
（一）刑法第339條之4第1項第2款之共同詐欺取財罪，其中三人
      以上係屬加重之構成要件要素，所稱三人當指自然人而言
      ，而關於此構成要件要素之證明，應本於嚴格證明法則，
      依檢察官所舉之全部卷證，足認確實有三人以上共同參與
      詐欺取財犯罪之事實為限。
（二）按刑法上犯罪之故意，只須對於犯罪事實有所認識，有意
      使其發生或其發生不違背其本意，仍予以實施為已足，不
      以行為人主觀之認識與客觀事實兩相一致為必要，故行為
      人主觀上欲犯某罪，事實上卻犯他罪時，依刑罰責任論之
      主觀主義思潮，首重行為人之主觀認識，應以行為人主觀
      犯意為其適用原則，必事實上所犯之他罪有利於行為人時
      ，始例外依該他罪處斷。從而行為人主觀上欲犯某罪，但
      事實上所為係構成要件略有不同之他罪，揆之「所犯重於
      犯人所知，從其所知」之法理，自應適用行為人主觀上所
      認識之該罪論處（最高法院92年度台上字第1263號判決意
      旨參照）。亦即犯罪須主觀上對於犯罪事實有所認識，而
      仍實行客觀事實，主觀意思與客觀事實一致，始足構成。
      如行為人對於實行犯罪事實之主觀意思，與客觀事實不相
      一致，而有所犯重於所知情形者，因主觀上欠缺重罪認識
      之故，僅能以輕罪論斷。是故意犯罪之成立，需客觀構成
      要件事實全部實現，行為人主觀上並對構成要件事實之實
      現有認識及意欲，方為已足，亦即主觀（所知）及客觀（
      所犯）必須相互對應，缺一不可。
（三）被告於警詢、偵訊及本院準備程序中皆供稱本件犯行僅有
      接觸「琳霜」此一人等語，「琳霜」其人及向告訴人等杜
      情構節詐騙者，究係一人裝腔分飾數角或不止一人，諸此
      殊乏證據可資審確判明，既如是，再基於「事證有疑，利
      歸被告，罪疑唯輕」之原則，當僅得認參與本件詐財者但
      只被告與「琳霜」之成年人共犯詐欺取財犯行，公訴人指
      參與者尚兼括「琳霜」所屬之詐騙集團成員，稍有誤解，
      應予敘明。
三、論罪科刑：
（一）核被告所為，均係犯刑法第339條第1項之詐欺取財罪、洗
      錢防制法第14條第1項之一般洗錢罪。其與「琳霜」間，
      就上開犯行，悉有犯意聯絡及行為分擔，均為共同正犯。
      公訴意旨因誤認參與本件詐財者尚兼括「琳霜」所屬之詐
      騙集團成員，指被告係構成刑法第339條之4第1項第2款之
      三人以上共同犯詐欺取財罪，自屬未洽，惟基本社會事實
      相同，爰依法變更起訴法條逕予審判。
（二）被告於附表編號6所示，持提款卡多次提領告訴人劉權瑋
      所匯款項，係於密接之時、地，基於對同一告訴人行詐欺
      之目的，侵害同一法益，堪認其主觀上係基於單一犯意接
      續所為，各該行為獨立性薄弱，依社會通念，難以強行分
      開，應論以接續犯。再被告於附表所示各次領取款項後轉
      交「琳霜」而掩飾該犯罪所得之去向，所為洗錢行為與詐
      欺取財行為間具有行為局部同一之關係，是其所犯詐欺取
      財罪及一般洗錢罪間，悉屬一行為觸犯數罪名之想像競合
      犯，均應依刑法第55條前段之規定，從一重依一般洗錢罪
      處斷。
（三）按詐欺取財罪，係為保護個人之財產法益而設，行為人罪
      數之計算，應依接受詐欺之被害人人數計算。查被告於本
      案分別提領告訴人等共6人所匯款項，依上開說明，自應
      評價為獨立之各罪，是被告所犯上開6罪間，犯意各別，
      行為互殊，應分論併罰。
（四）被告於本院審理中自白洗錢犯罪，應依洗錢防制法第16條
      第2項規定，減輕其刑。
（五）爰審酌被告提供帳戶予他人，遂行詐欺犯行，且製造金流
      斷點，掩飾詐欺犯罪所得去向，破壞社會治安與金融秩序
      ，並造成告訴人等受有財產上之損害，所為實屬不該，而
      應予非難，惟念及被告犯後終能坦承犯行之態度，復考量
      被告已與告訴人楊佳苓達成調解，並已賠償其所受損害，
      有本院調解筆錄在卷可參，另被告亦有與其餘告訴人5人
      調解意願，但因其餘告訴人5人經本院合法通知後均未到
      庭與被告進行調解，致使被告無法賠償告訴人渠等，兼衡
      被告素行、智識程度、現於工地工作之生活狀況等一切情
      狀，分別量處如主文所示之刑，並就併科罰金刑部分均諭
      知易服勞役之折算標準，再定其應執行之刑與諭知易服勞
      役之折算標準。
　四、沒收：
  ㈠、按洗錢防制法第18條第1項固規定「犯第14條之罪，其所移
      轉、變更、掩飾、隱匿、收受、取得、持有、使用之財物
      或財產上利益，沒收之；犯第15條之罪，其所收受、持有
      、使用之財物或財產上利益，亦同。」，查被告於偵訊中
      否認其有獲取任何金錢或利益，復無證據足認被告有因此
      部分犯行而獲取任何犯罪所得，倘依上開規定諭知被告應
      就其幫助隱匿之財物宣告沒收，實屬過苛，爰不依上開規
      定宣告沒收。
  ㈡、被告提供詐欺集團成員之金融帳戶資料，雖係供犯罪所用
      之物，惟未扣案，又各該帳戶已遭通報為警示帳戶凍結，
      且該物品本身價值低微，單獨存在亦不具刑法上之非難性
      ，欠缺刑法上重要性，是本院認該物品並無沒收或追徵之
      必要，爰不予宣告沒收或追徵。
據上論斷，應依刑事訴訟法第273條之1第1項、第299條第1項前
段、第300條、第310條之2、第454條第1項，判決如主文。
本案經檢察官董諭到庭執行職務。
中    華    民    國    111    年     6    月    30   日
                        刑事審查庭  法  官  李佳穎
以上正本證明與原本無異。
如不服本判決應於收受判決後20日內向本院提出上訴書狀，並應
敘述具體理由。其未敘述上訴理由者，應於上訴期間屆滿後20日
內向本院補提理由書(均須按他造當事人之人數附繕本)「切勿逕
送上級法院」。
                                    書記官  蔡萱穎
中    華    民    國    111    年     6    月    30   日
附本件論罪科刑依據之法條：
中華民國刑法第339條
意圖為自己或第三人不法之所有，以詐術使人將本人或第三人之
物交付者，處5 年以下有期徒刑、拘役或科或併科50萬元以下罰
金。
以前項方法得財產上不法之利益或使第三人得之者，亦同。
前二項之未遂犯罰之。
洗錢防制法第14條
有第2條各款所列洗錢行為者，處7年以下有期徒刑，併科新臺幣
5百萬元以下罰金。
前項之未遂犯罰之。
前二項情形，不得科以超過其特定犯罪所定最重本刑之刑。
附表：
編號 被害人/ 告訴人 詐欺方式 匯款時間 匯出帳戶 匯入帳戶 匯款金額(新臺幣） 提領時間 轉出金額(新臺幣） 1 告訴人 陳映年 真實姓名年籍不詳、通訊軟體LINE綽號「神力女超人」、「rourou」、「Linda總指導」之詐欺集團成員，於110年5月17日，透過LINE向告訴人陳映年佯稱：可透過「美盛創投」網站投資獲利云云，致告訴人陳映年陷於錯誤，因而匯款。 110年5月17日20時11分許 中國信託商業銀行000-000000000000號帳戶 樂天國際商業銀行帳號000-000000000000000號帳戶 1,000元 110年5月17日20時14分許 1,000元  2 告訴人 姚琳琪 真實姓名年籍不詳、LINE綽號「富姐」、「Angel」、「林霜」之詐欺集團成員，於110年5月15日，透過LINE向告訴人姚琳琪佯稱：可透過完成任務獲利云云，致告訴人姚琳琪陷於錯誤，因而匯款。 110年5月18日19時2分許 台新國際商業銀行帳號000-0000000000000號帳戶 樂天國際商業銀行帳號000-000000000000000號帳戶 1,000元 110年5月18日19時4分許 1,000元  3 被害人 陳玉真 真實姓名年籍不詳、LINE綽號「富姐」、「Angel」、「琳霜」之詐欺集團成員，於110年3月7日，透過LINE向被害人陳玉真佯稱：可透過完成任務獲利云云，致被害人陳玉真陷於錯誤，因而匯款。 110年5月19日21時24分許 兆豐商業銀行帳號000-00000000000號帳戶 樂天國際商業銀行帳號000-000000000000000號帳戶 1萬元 110年5月19日21時36分許 1萬元 4 告訴人 楊佳苓 真實姓名年籍不詳、LINE綽號「富姐」之詐欺集團成員，於110年5月19日前之某時，透過LINE向被害人陳玉真佯稱：可透過投資獲利云云，致告訴人楊佳苓陷於錯誤，因而匯款。 110年5月19日21時54分許 中國信託商業銀行000-000000000000號帳戶 樂天國際商業銀行帳號000-000000000000000號帳戶 1,000元 110年5月19日22時04分許 1,000元 5 告訴人 陳藜勻 真實姓名年籍不詳、LINE綽號「rourou」之詐欺集團成員，於110年5月18日，透過LINE向告訴人陳藜云佯稱：可透過投資獲利40倍云云，致告訴人陳藜云陷於錯誤，因而匯款。 110年5月20日14時46分許 合作金庫銀行000-0000000000000號帳戶 樂天國際商業銀行帳號000-000000000000000號帳戶 1,000元 110年5月20日14時57分許 1,000元 6 告訴人 劉權瑋 真實姓名年籍不詳、LINE綽號「琳霜」之詐欺集團成員，於110年5月24日，透過LINE向告訴人劉權瑋佯稱：可透過專案以3萬元賺取200萬云云，致告訴人劉權瑋陷於錯誤，因而匯款。 110年5月24日16時52分許 110年5月24日22時42分許 中國信託商業銀行000-000000000000號帳戶 王道商業銀行帳號000-00000000000000號帳戶 1,000元 110年5月24日16時57分許 2萬元       3萬元 110年5月24日22時50分許 2萬元        110年5月24日22時51分許 1萬1,000元